【裁判字號】    98,上易,896
【裁判日期】    980527
【裁判案由】    竊盜
【裁判全文】
臺灣高等法院臺中分院刑事判決         98年度上易字第896號
上  訴  人  臺灣臺中地方法院檢察署檢察官
被      告  甲○○
上列上訴人因被告竊盜案件，不服臺灣臺中地方法院97年度易字
第4437號中華民國98年4月9日第一審判決（起訴案號：臺灣臺中
地方法院檢察署97年度偵字第17402 號），提起上訴，本院判決
如下：
    主  文
上訴駁回。
    理  由
一、按「不服地方法院之第一審判決而上訴者，應向管轄第二審
    之高等法院為之。上訴書狀應敘述具體理由。上訴書狀未敘
    述上訴理由者，應於上訴期間屆滿後20日內補提理由書於原
    審法院。逾期未補提者，原審法院應定期間先命補正」、「
    第二審法院認為上訴書狀未敘述理由或上訴有第362 條前段
    之情形，應以判決駁回之。但其情形可以補正而未經原審法
    院命其補正者，審判長應定期間先命補正」，民國96年7月4
    日修正公布、同年月6 日施行之刑事訴訟法第361條、第367
    條分別定有明文。職是，不服地方法院之第一審判決而上訴
    者，其上訴書狀應敘述具體理由，至於上訴理由是否具體，
    係屬第二審法院審查範圍，則不在命補正之列，此參照上開
    條文之修正理由自明。
二、再所稱具體理由，係指須就不服之判決為具體之指摘而言，
    如僅泛稱原判決認事用法不當或採證違法、判決不公等，均
    非具體理由（法院辦理刑事訴訟案件應行注意事項第162 點
    參照）。復按「所謂具體理由，必係依據卷內既有訴訟資料
    或提出新事證，指摘或表明第一審判決有何採證認事、用法
    或量刑等足以影響判決本旨之不當或違法，而構成應予撤銷
    之具體事由，始克當之（例如：依憑證據法則具體指出所採
    證據何以不具證據能力，或依憑卷證資料，明確指出所為證
    據證明力之判斷如何違背經驗、論理法則）；倘僅泛言原判
    決認定事實錯誤、違背法令、量刑失之過重或輕縱，而未依
    上揭意旨指出具體事由，或形式上雖已指出具體事由，然該
    事由縱使屬實，亦不足以認為原判決有何不當或違法者（例
    如：對不具有調查必要性之證據，法院未依聲請調查亦未說
    明理由，或援用證據不當，但除去該證據仍應為同一事實之
    認定），皆難謂係具體理由，俾與第二審上訴制度旨在請求
    第二審法院撤銷、變更第一審不當或違法之判決，以實現個
    案救濟之立法目的相契合，並節制濫行上訴」（最高法院97
    年度台上字第892 號判決意旨參照）。是如上訴理由書狀並
    未依據卷內訴訟資料，具體指摘原判決認事用法有何違法或
    不當之情形，即屬上訴未敘述具體理由。又上訴書狀未敘述
    具體理由者，其上訴即屬於刑事訴訟法第362 條前段所定「
    上訴不合法律上之程式」之情形，第二審法院自應依同法第
    367條之規定，以判決駁回之。
三、上訴人即臺灣臺中地方法院檢察署檢察官上訴意旨略以：(一)
    被告雖矢口否認竊盜犯行，辯稱：伊是依周子定指示至該處
    分裝貨品云云，惟於審理時又改口稱：系爭物品是被告與告
    訴人共同所有，因公司客戶要服務，而於未持有璐萱公司 2
    樓倉庫鑰匙之情形下，始以十字螺絲起子破壞璐萱公司倉庫
    門鎖進入，拿取璐萱公司之化妝品原料進行分裝云云，其本
    身供述已然前後矛盾，遽難採信；(二)證人周子定於偵查中已
    明確證述其並無指示被告至該處分裝貨品，且被告與告訴人
    之間取貨之合作方式為，由告訴人經營璐萱公司，被告必須
    以取得貨品數量為依據，開立本票交付告訴人，始可取得公
    司貨品對外販售，參以倉庫鑰匙由告訴人持有中等情，均足
    認系爭化妝品係璐萱公司所有，並由告訴人保管中甚明，縱
    被告辯稱該等物品係屬於其與告訴人所有，伊係公司股東，
    有權拿走公司貨品等語屬實，被告亦不無片面任意取走之理
    ，是被告辯稱伊無不法所有意圖云云，不足採信，原審遽認
    被告無罪，實難令人信服，請撤銷原判決，另為適當之判決
    等語。
四、經查，原審依全辯論意旨及調查證據之結果，已說明：「(一)
    告訴人乙○○於偵訊時指稱：伊以15萬元將被告全部的存貨
    買下來等語（見偵查卷第12頁）；於本院審理時具結後先證
    稱：伊係以30萬元向被告買下蘇比堤公司之貨品，貨款30萬
    元伊是給被告現金等語；經本院詢以何以於偵訊時指稱係以
    15萬元購買存貨後，則改證稱：因伊陸陸續續還有買其他一
    些缺的物品，還有向被告買設備，15萬元應該只有買被告化
    妝品的部分，是分2次談，錢1次以現金給付，伊家裡剛好有
    錢就拿給告等語。則告訴人乙○○倘確係向被告購買蘇比堤
    公司原有化妝品原料存貨，何以就購買金額所述先後不一？
    且30萬元現金並非小額，縱告訴人以現金交付被告，衡情就
    該筆貨款之資金來源、及如何支付予被告，亦應有所依據或
    憑證，此告訴人均未能提出任何證明，是告訴人究有無出資
    購買蘇比堤公司化妝品原料存貨，確非無疑。復觀之告訴人
    於偵訊時提出由被告所簽立之本票影本，被告因拿取璐萱公
    司貨品對外銷貨，自97年6月6日起至97年6 月26日止均有簽
    立本票交告訴人收執，且開始簽發本票之時間早在璐萱公司
    正式設定登記之前，顯見璐萱公司成立之始，被告於拿取貨
    品時即有簽立本票，此與告訴人於偵訊時指稱係因後來發現
    被告所述不實在，所以要求被告拿貨要簽本票等語亦不相符
    ，是以，告訴人於偵訊時指稱被告應係不想簽本票就拿到貨
    品才偷竊等語，應係個人臆測之詞，並無任何依據。而告訴
    人所述既有前後不一且之瑕疵可指，且與被告拿取化妝品貨
    品均有簽立本票之客觀情狀不符，自難遽以認定被告有告訴
    人所指之竊盜犯行。(二)再者，璐萱公司租屋處3 樓係放紙箱
    、塑膠袋等物的地方，化妝品原料等貨品都放在2 樓，業經
    證人即告訴人乙○○於本院審理時結證在卷，被告如有竊取
    上開化妝品原料之不法意圖，以常情推論，應於夜間無人之
    際，自2 樓倉庫拿取化妝品原料後逕行離去，當可將遭人查
    覺之風險降至最低，惟其仍於上午11時許時間，冒著隨時可
    能遭告訴人發覺之風險，將化妝品原料從2樓攜至3樓再行分
    裝，且參以被告至97年6 月25日、26日均仍有簽立本票拿取
    璐萱公司化妝品貨品對外銷貨，此有上述被告簽立之本票影
    本（即票號WG00000000號、WG00000000號本票，該等本票上
    所載發票日雖為96年6月26日、6月25日，然比對被告所簽立
    之本票票號及璐萱公司設立登記時間為97年6月10 日，上開
    本票簽發年度應為97年，其上記載之發票日年度應係誤載，
    見偵查卷第20頁）、被告提出之璐萱公司銷貨單在卷可參，
    足見告訴人乙○○於97 年6月25日辦理停業登記，確係匆促
    間所為，而被告為璐萱公司之業務人員，璐萱公司所有廠商
    、客戶均係由被告負責聯絡，被告因於告訴人辦理停業後，
    無法聯繫告訴人，曾以電話向告訴人之友人周子定詢問等情
    ，分別經證人即告訴人乙○○於本院審理時、證人周子定於
    偵訊時證述明確，是被告辯稱因告訴人臨時停業，其因公司
    客戶要服務，而拿取化妝品原料進行分裝等語，即非不足採
    信。而被告並無自證無罪之義務，此為刑事訴訟法之基本原
    則，本案依公訴人所舉證據，被告是否確有竊盜之不法所有
    意圖，既有相當程度之合理懷疑存在，於此情形，自無從以
    被告並未持有璐萱公司2 樓倉庫鑰匙，係以十字螺絲起子破
    壞倉庫門鎖進入，即以此方式作為推論被告有罪之論據。則
    被告於璐萱公司辦理停業後，仍逕自拿取上開化妝品原料之
    行為，所為固有不妥，惟竊盜罪之成立乃以行為人有竊取他
    人動產之不法意圖為要件，本案被告所為縱有不當，究與竊
    盜罪係以行為人有不法所有意圖之要件有違，自難以其處理
    不當逕以竊盜罪相繩。至於被告與告訴人雙方就璐萱公司投
    資關係究竟為何，雖各執一詞，被告亦未能提出任何證明，
    惟不論璐萱公司係告訴人出資向被告購買蘇比堤公司存貨後
    自行成立，抑或由被告與告訴人合夥出資設立，並不礙本院
    上開就被告並無不法所有意圖之認定，附此敘明。(三)綜上所
    述，依舉證分配之法則，對於被告之成罪事項，應由檢察官
    負舉證義務，檢察官無法舉證使本院產生無合理懷疑之確信
    心證，縱被告所辯不足採信，亦不得因此反面推論被告之罪
    行成立，致違刑事舉證分配之法則，本案公訴人所舉之證據
    尚有懷疑之處，依罪疑唯有利於被告原則，即應對被告為有
    利之認定。此外，本院復查無其他積極證據足以證明被告涉
    犯公訴意旨所指犯行，應認不能證明被告犯罪，揆諸前揭法
    條及判例意旨，應依刑事訴訟法第301條第1項規定，為被告
    無罪之諭知。」等語，已詳敘其理由，於法尚無不合，亦與
    證據、經驗及論理原則不相違背。檢察官雖以前揭情詞提起
    上訴，惟並未依憑卷證資料，明確指出原審所為證據證明力
    之判斷如何違背經驗、論理法則，或提出新事證，指摘或表
    明原審有何採證認事、用法或量刑等足以影響判決本旨之不
    當或違法。是檢察官所提上訴書中敘述之理由，顯與刑事訴
    訟法第361條第2項規定上訴書狀所應具備之具體理由未合，
    本件上訴即屬不合法律上之程式，爰不經言詞辯論，逕予判
    決駁回。
五、爰依刑事訴訟法第367條前段、第372條，判決如主文。
中    華    民    國    98    年     5   月     27   日
            刑事第五庭  審判長法  官  趙  春  碧
                              法  官  賴  恭  利
                              法  官  何  秀  燕
以上正本證明與原本無異。
不得上訴。
                              書記官  郭  振  祥
中    華    民    國    98    年    5     月    27    日


司法院資訊處製作；財團法人民間司法改革基金會備份。
